臺灣新竹地方法院刑事判決　　　　　　　　　　　　　九十一年度交易字第六九號
　　公　訴　人　臺灣新竹地方法院檢察署檢察官
　　被　　　告　甲○○
右列被告因過失傷害案件，經檢察官提起公訴（九十年度偵字第五七三八號），本院
判決如左：
    主  文
甲○○從事業務之人，因業務上之過失傷害人，處有期徒刑伍月，如易科罰金，以
佰元折算壹日。
    事  實
一、甲○○平日除以從事水電工程及打零工以外，並兼以其所有車牌號碼ＫＣ—一二
    四一號之自小客車作為其所參與之警聯巡防機動總隊巡邏車輛，從事協助處理交
    通事故及災難救助事宜，係屬從事駕駛業務之人。其於民國九十年三月二十八日
    上午，駕駛前揭自小客車從事其所參與之警聯巡防機動總隊巡邏業務，而沿新竹
    市○○路由南往北往光復路方向行駛，於同日十一時二十分許，途經新竹市○○
    路四百九十二號前時，原應注意並能注意汽車行駛，駕駛人應注意車前狀況及兩
    車併行之間隔，並隨時採取必要之安全措施，且後車超越前車時，應顯示左方向
    燈並於前車左側保持半公尺以上之間隔超過，行至安全距離後，再顯示右方向燈
    駛入原行路線，而依當時天候為晴天、日間自然光線、路面乾燥無缺陷、無障礙
    物及視距良好之情形，並無不能注意之情事，甲○○竟疏於注意及此，適丙○○
    騎乘車牌號碼ＴＺＴ—三一五號輕型機車，同方向行駛在前，甲○○駕駛上揭自
    小客車超越丙○○所騎乘之前開輕型機車時，未留意車前狀況，隨時採取必要之
    安全措施，亦未保持安全間隔，而碰撞丙○○所騎乘之前開機車左側車身，並因
    而致丙○○人車倒地，丙○○並因此受有左側遠端橈骨骨折、頭部外傷並左側顴
    骨骨折等傷害。
二、案經丙○○訴由新竹市警察局第三分局報請臺灣新竹地方法院檢察署檢察官偵查
    起訴。
    理  由
一、訊據被告甲○○固對於右揭時地駕駛上開自小客車行經該處等情供承不諱，惟矢
    口否認有何業務過失致人受傷之犯行，辯稱：未與告訴人發生車禍，當天是行駛
    在告訴人車前，至新竹市○○路四百九十二號附近，由後視鏡看到告訴人人、車
    跌倒，才倒車救護，後告訴人的朋友說她較窮困，希望伊能承認肇事，才能由保
    險公司理賠，伊因同情她，才會承認是肇事者，至車子上之刮痕是買車時就有的
    。此外，伊只是該警聯巡防機動總隊之義工，有事才幫忙，並未支薪，故應非執
    行業務云云。經查（一）右揭事實業據告訴人丙○○於警、偵訊及本院審裡時指
    述綦詳，並為證人乙○○於偵訊時到庭結證稱：事發當時係在機車行內與朋友聊
    天，聽到「碰」一聲，隨即跑出，看到告訴人人、車倒地，且倒地前方有一部紅
    色廂型車，當時兩車之間、旁邊均沒有其他車輛經過等語甚明，且被告於案發後
    之同日十一時五十分許在現場經警訊問時，亦供承：我駕駛Ｂ車（即車號ＫＣ—
    一二四一號自小客車）沿南大路由南向北直行，與同向Ａ車（即告訴人所騎乘之
    機車）擦撞，致Ａ車駕駛受傷，是與對方擦撞時才發現等語綦詳，有新竹市警察
    局第三分局交通事故談話紀錄表一紙附卷可憑，此外，並有道路交通事故調查報
    告表及現場草圖各一份、現場照片四幀附卷足稽，足見告訴人所為上揭指訴非虛
    ，被告當時確於超越告訴人所騎乘之上揭機車時未保持安全間隔，而擦撞告訴人
    所騎乘之前開機車，致告訴人人車倒地無訛。（二）次查，本件告訴人確因本件
    車禍而受有左側遠端橈骨骨折、頭部外傷並左側顴骨骨折等傷害之事實，亦有南
    門綜合醫院診斷證明書一份在卷足證。（三）又查，被告於案發後於警訊時已供
    述：所駕駛之上揭自小客車並無任何損壞或刮痕等語明確，而本件案發後，經臺
    灣新竹地方法院檢察署檢察官勘驗事故現場結果，該處為一直行道路，經比對被
    告當時所駕駛上揭車輛右側之擦痕部位，與告訴人當時所騎乘前開機車之手把部
    位高度相吻合等情，業經該署檢察官勘驗屬實，並製有履勘現場筆錄一份及照片
    十幀附卷可參，足見被告確實駕駛上揭自小客車與告訴人所騎乘之前開機車發生
    擦撞，被告嗣後於偵訊及本院審理時空言辯稱：該刮痕是買車時就存在的云云，
    不足採信。（四）另被告雖辯稱：當初是應告訴人的朋友之要求，為幫助告訴人
    取得保險理賠才承認肇事云云，然此已為告訴人堅決否認有此事在卷，被告復無
    法提出相關積極證據供本院調查以實其所辯為真，況且被告平日既以其所有之上
    揭自小客車作為警聯巡防機動總隊之巡邏車輛，並從事協助處理交通事故之工作
    ，當明確知悉因交通事故致他人受傷將涉及刑責追究，且謊稱是肇事人以換取保
    險理賠，一旦被查出，亦會牽涉偽造文書之刑事責任，而被告與告訴人於本件案
    發之前素不相識，被告又豈有甘冒刑事責任訴追之風險而自願承擔肇事人責任之
    理？參以本件車禍是在九十年三月二十八日十一時二十分許發生，而被告旋即於
    同日十一時五十分許於現場經警訊問時供承本件犯行不諱，有上揭談話紀錄表一
    紙附卷足憑，而告訴人在車禍生後已昏迷不醒而送醫治療，則在短短三十分鐘之
    時間內，告訴人之朋友又豈有可能在未經徵求告訴人之同意，亦不知悉車禍實際
    發生經過，也不確定被告並非真正肇事人之情形下，即率然要求具有車禍肇事者
    嫌疑之被告幫忙，藉謊稱係肇事者以獲得保險理賠？是被告上揭所辯顯有違常情
    而無足採信。（五）再按，汽車行駛時，駕駛人應注意車前狀況及兩車併行之間
    隔，並隨時採取必要之安全措施；且後車超越前車時，應顯示左方向燈並於前車
    左側保持半公尺以上之間隔超過，行至安全距離後，再顯示右方向燈駛入原行路
    線，道路交通安全規則第九十四條第三項及第一百零一條第一項第五款分別定有
    明文，被告既為汽車駕駛人，自應注意並能注意依前開規定行駛。而本案肇事當
    時之情形為天候係晴天、日間自然光線、路面乾燥無缺陷、無障礙物及視距良好
    ，並無不能注意之情形，詎被告竟疏未注意，於駕駛上揭自小客車超越告訴人所
    騎乘之前開機車時，未留意車前狀況，隨時採取必要之安全措施，亦未保持安全
    間隔，即貿然超越前車，致與告訴人所騎乘之機車發生擦撞，而使告訴人人車倒
    地，足見被告就本件車禍之發生確有過失至為灼然。而本件經送臺灣省竹苗區車
    輛行車事故鑑定委員會鑑定及臺灣省車輛行車事故覆議鑑定委員會覆議之結果，
    均同此認定，有臺灣省竹苗區車輛行車事故鑑定委員會九十年十二月三十一日竹
    鑑字第九○一三六七號函暨鑑定意見書、臺灣省車輛行車事故覆議鑑定委員會九
    十一年三月五日府覆議字第九一○一三二號函暨覆議意見書在卷足憑。而告訴人
    確係因本件車禍受有前揭傷害，是被告之過失行為與告訴人所受傷害間具有相當
    因果關係無訛。（六）末按，刑法上所謂業務，係指個人基於其社會地位繼續反
    覆所執行之事務，其主要部分之業務固不待論，即為完成主要業務所附隨之準備
    工作與輔助事務，亦應包括在內。本件被告雖以從事水電工程及打零工為業，但
    平日既係警聯巡防機動總隊成員，並備有上揭自小客車一輛，反覆巡邏以協助處
    理交通事故及災難救助工作，即係以駕駛車輛為附隨業務之人。縱被告主張其係
    義工，並未支薪等情為真，然所謂業務之認定係重在是否反覆實施該事務，並非
    需以有償為限，被告又係駕駛上揭自小客車在從事巡邏工作過程中，發生本件事
    故等情，為其自承甚詳，則被告既於執行該駕駛附隨業務之際因前開過失行為致
    擦撞告訴人，導致告訴人受傷，應認其所為與其駕車業務有直接關係，仍屬業務
    上之行為，自已成立業務上過失致人受傷之犯行，是以被告空言辯稱：並非執行
    業務云云，自難憑採。（七）綜合以上，本件事證明確，被告所為上揭犯行洵堪
    認定，應依法予以論科。至告訴人所指訴稱：其於車禍後，在臺北市立陽明醫院
    接受開放性骨復位術及骨移植，併發自主神經反射失常，現左腕關節完全不能活
    動，手指關節僵硬、疼痛，不能活動，為受有重傷等語，然經本院函詢告訴人於
    發生本件車禍後即就診之南門綜合醫院及之後又就診之臺北市立陽明醫院結果，
    告訴人初在南門綜合醫院就診，係受有橈骨骨折併有關節面損傷，現仍有腕關節
    活動及多處關節受限之後遺症，後告訴人至臺北市立陽明醫院就診結果，其左腕
    關節橈骨末端骨折，於其他醫院手術併發癒合不良和腕關節僵直，目前手指和腕
    關節仍舊活動受限，骨折復位情況良好，疑併發自主神經反射性失常等情，有南
    門綜合醫院九十一年七月五日（九十一）南綜醫字第三八九號函及臺北市立陽明
    醫院九十一年七月二十五日北市陽醫歷字第○九一六○五○○七○○號函各一份
    在卷足參，足見告訴人雖因本件車禍，而導致其手部受傷，然其手部機能尚非毀
    敗，而係關節活動功能受限，是以並未達重傷之程度，是告訴人此部分之指訴尚
    不可採，附此敘明。
三、按被告甲○○平日以從事水電工程及打零工為業，惟亦有以其所駕駛之上揭自小
    客車，反覆從事身為警聯巡防機動總隊一員需為之巡邏工作，以協助處理交通事
    故及災難救助，是其即係以駕駛車輛為其附隨業務之人，屬從事駕駛業務之人，
    其於執行該駕駛附隨業務之際因過失肇事致人受傷，核其此部分所為，係犯刑法
    第二百八十四條第二項前段之業務過失致傷害罪。公訴人認被告上揭所為係犯刑
    法第二百八十四條第一項前段之過失傷害罪，尚有未洽，惟起訴事實相同，爰依
    法變更起訴法條。爰審酌被告犯罪之動機、品行、過失之程度、告訴人受傷害之
    情形，及被告犯罪後並未與告訴人達成和解且一再猶飾詞辯解等一切情狀，量處
    如主文所示之刑，並諭知易科罰金之折算標準，以資懲儆。
據上論斷，應依刑事訴訟法第二百九十九條第一項前段、第三百條，刑法第二百八十
四條第二項前段、第四十一條第一項前段，罰金罰鍰提高標準條例第一條前段、第二
條，判決如主文。
本案經檢察官劉邦繡到庭執行職務。
中      華      民      國    九十一    年      九      月      三十    日
                              臺灣新竹地方法院交通法庭
                                      法  官  楊  惠  芬
右正本證明與原本無異。
如不服本判決，應於判決送達後十日內向本院提出上訴狀( 應附繕本 )，上訴於
臺灣高等法院。
                                      書記官  鄭  敏  郎
中      華      民      國    九十一    年      九      月      三十    日
